臺灣高雄地方法院刑事判決　　　　　100年度審交易字第162號
公　訴　人　臺灣高雄地方法院檢察署檢察官
被　　　告　蘇慶源
選任辯護人　方春意律師
上列被告因過失重傷害案件，經檢察官提起公訴（100年度調偵
字第275號）及移送併辦（100年度偵字第4250號），經本院改
依簡式審判程序審理，判決如下：
    主  文
蘇慶源犯過失傷害致人重傷罪，處有期徒刑陸月，如易科罰金，
以新臺幣壹仟元折算壹日。
    事  實
一、蘇慶源於民國99年5月6日上午9時49分許，駕駛車牌號碼XT
    ─8656號自用小客車，沿高雄市左營區○○○路由西往東方
    向行駛，行經該路與文慈路路口欲左轉進入文慈路時，本應
    注意汽車行駛至交岔路口，應遵守燈光號誌之指示，且轉彎
    車應讓直行車先行，而依當時情形，天候晴、日間自然光線
    、柏油路面乾燥無缺陷，無障礙物且視距良好，客觀上並無
    不能注意之情事，竟疏未注意讓直行車先行，而在其車道左
    轉燈號未啟亮前即貿然左轉，適有鍾毓瑋騎乘車牌號碼632
    ─CYY號普通重型機車沿大中二路由東往西方向綠燈直行通
    過上開路口，因避煞不及而撞擊蘇慶源所駕駛之前開自小客
    車，致鍾毓瑋人車倒地，並受有嚴重頭部外傷併腦室內出血
    、顏面骨骨折、肺部挫傷、左大腿骨開放性骨折、左眼外傷
    性視神經病變，迄今仍有輕度水腦症、智能、語能受損、記
    憶力減退、肢體運動功能障礙、左眼視力受損、眼球轉動受
    限等重大難治之傷害。蘇慶源於犯罪未發覺前，主動向到場
    處理員警坦承為肇事者自首而願意接受裁判。
二、案經檢察官指定代行告訴人鍾毓瑋之母王莉萍訴由臺灣高雄
    地方法院檢察署檢察官偵查起訴。
    理  由
壹、程序部分：
    本件被告蘇慶源所犯為死刑、無期徒刑或最輕本刑為3年以
    上有期徒刑以外之罪，其於本院審理中就被訴事實為有罪之
    陳述，經法官告知簡式審判程序之旨，並聽取公訴人及被告
    之意見後，依刑事訴訟法第273條之1第1項規定，裁定進行
    簡式審判程序。
貳、認定犯罪事實所憑之證據及理由：
一、訊據被告蘇慶源對上揭犯罪事實坦承不諱，並有道路交通事
    故現場圖、道路交通事故調查報告表(一)(二)、高雄市政府警察
    局交通大隊交通事故談話紀錄表、道路交通事故肇事人自首
    情形紀錄表、高雄榮民總醫院診斷證明書、車禍現場照片等
    件在卷可佐。是被告上開自白情節核與事實相符，堪以採信
    。
二、按汽車行駛至交岔路口，其行進、轉彎應遵守燈光號誌，且
    轉彎車應讓直行車先行，道路交通安全規則第102條第1項第
    1款、第7款分別定有明文。被告為已考領汽車駕駛執照之人
    ，有證號查詢汽車駕駛人資料附卷可據（見本院卷第24頁）
    ，其對前揭規定自不得諉稱不知。本件被告疏未注意禮讓直
    行車先行，而在其車道左轉號誌燈號未亮啟前，即逕行往左
    行駛，致撞擊對向車道被害人直行之機車因而肇事，其對本
    件事故之發生自有過失，高雄市政府交通局車輛行車事故鑑
    定委員會00000000號鑑定意見亦同此認定（見本院卷第79頁
    ～第80頁）。至辯護人雖質疑被害人騎乘機車亦有超速之過
    失，並請求送財團法人成大研究發展基金會成大交通管理系
    肇事分析與諮詢中心鑑定被害人於事故發生時是否有超速行
    駛情形，惟查，大中二路由東往西方向為二快車道一慢車道
    具快慢分隔島路型，快車道行車時速不得超過50公里、慢車
    道行車時速不得超過40公里，有高雄市政府交通局100年8月
    31日高市交交工字第1000045253號函附卷可憑（見本院卷第
    104頁），本件被害人沿大中二路由東往西方向行駛慢車道
    進入上開交岔路口，業據被告於警詢時供述明確，依卷附現
    場圖、車損照片所顯示兩車撞擊情形及現場跡證，未見被害
    人有何超速行駛之情事（高雄市政府交通局車輛行車事故鑑
    定委員會100年8月15日高市車鑑字第1000004784號函亦同此
    見解，見本院卷第97頁），自無另送請鑑定被害人車速之實
    益及必要性。
三、再按「稱重傷者，謂下列傷害：一、毀敗或嚴重減損一目或
    二目之視能。二、毀敗或嚴重減損一耳或二耳之聽能。三、
    毀敗或嚴重減損語能、味能或嗅能。四、毀敗或嚴重減損一
    肢以上之機能。五、毀敗或嚴重減損生殖之機能。六、其他
    於身體或健康，有重大不治或難治之傷害」，刑法第10條第
    4項定有明文。查被害人鍾毓瑋因本件車禍事故受有嚴重頭
    部外傷併腦室內出血、顏面骨骨折、肺部挫傷、左大腿骨開
    放性骨折、左眼外傷性視神經病變，迄今仍有輕度水腦症、
    智能、語能受損、記憶力減退、肢體運動功能障礙、左眼視
    力受損、眼球轉動受限等重大難治之傷害一情，有行政院國
    軍退除役官兵輔導委員會高雄榮民總醫院100年4月6日高總
    管字第1000004970號函、財團法人天主教耕莘醫院100年8月
    25日耕醫病歷字第1000004561號函等件附卷可查（見本院卷
    第49頁～第51頁、第103頁），足認被害人鍾毓瑋所受傷勢
    已達嚴重減損視能、語能及其他對於身體健康重大難治程度
    之重傷害甚明。
四、綜上所述，被告本件車禍確有過失，而其過失行為與被害人
    之重傷害結果間，應具有相當因果關係，本件事證已臻明確
    ，被告過失致重傷害犯行洵堪認定。
參、論罪科刑：
    核被告蘇慶源所為，係犯刑法第284條第1項後段過失傷害致
    人重傷罪。被告於肇事後留在現場等候，於有偵查權限之機
    關或公務員知悉其犯罪前，向據報到場處理之員警自承為肇
    事者而接受裁判，有高雄市○○○○○道路交通事故肇事人
    自首情形紀錄表1份存卷可憑（見本院卷第42頁），所為符
    合自首之要件，爰依刑法第62條前段之規定減輕其刑。至檢
    察官移送併辦部分，與本案起訴且經論罪科刑部分為同一車
    禍事實，本院自得併予審理，附此敘明。爰審酌被告駕駛車
    輛未注意轉彎車應讓直行車先行，且亦未遵守道路左轉號誌
    指示，因而釀致本件車禍，致正值青壯之年之被害人受有智
    力、視能、語能減損，肢體運動功能障礙等重傷害，其輕忽
    之駕駛行為為本件交通事故之唯一肇因，所為原應予重懲，
    惟念及被告犯後坦承犯行，又雖未能與告訴人達成和解，惟
    已陸續提出一百餘萬元賠付照護被害人所需費用（見本院卷
    第28頁、第133頁），足見並非毫無擔負肇事責任之誠意及
    悔過之意等一切情狀，酌情量處如主文所示之刑，並諭知易
    科罰金之折算標準，以示儆懲。
據上論斷，應依刑事訴訟法第299 條第1 項前段、第273 條之1
第1項，刑法第284條第1項後段、第62條前段、第41條第1項前段
，刑法施行法第1條之1第1項、第2項，判決如主文。
本案經檢察官陳筱茜到庭執行職務。
中    華    民    國    100    年   12    月    23    日
                  刑事第十庭    法  官  王  琁
以上正本證明與原本無異。
如不服本判決應於收受本判決後10日內向本院提出上訴書狀，並
應敘述具體理由，如未敘述上訴理由者，應於上訴期間屆滿後20
日內補提理由書狀於本院（均須按他造當事人之人數附繕本）「
切勿逕送上級法院」。
中    華    民    國    100    年   12    月    23    日
                                書記官  陳靜瑤
附錄本案論罪科刑法條全文：
中華民國刑法第284條
（過失傷害罪）
因過失傷害人者，處 6 月以下有期徒刑、拘役或 5 百元以下罰
金，致重傷者，處 1 年以下有期徒刑、拘役或 5 百元以下罰金
。
從事業務之人，因業務上之過失傷害人者，處 1 年以下有期徒
刑、拘役或 1 千元以下罰金，致重傷者，處 3 年以下有期徒刑
、拘役或 2 千元以下罰金。